【裁判字號】    88,簡上,424
【裁判日期】    890512
【裁判案由】    給付承攬報酬
【裁判全文】
臺灣臺北地方法院民事判決  八十八年度簡上字第四二四號
    上  訴  人  玉輪營造有限公司
    法定代理人  丁○○
    訴訟代理人  丙○○
    被上訴人    振吉電化廠股份有限公司
    法定代理人  甲○○
    訴訟代理人  乙○○
右當事人間給付承攬報酬事件，上訴人對於中華民國八十八年五月十二日本院
台北簡易庭八十七年度北簡字第三四四一號提起上訴，本院判決如左：
    主    文
上訴駁回。
第二審訴訟費用由上訴人負擔。
    事    實
甲、上訴人方面：
一、聲明：原判決廢棄，駁回被上訴人第一審之訴。
二、陳述：除與原判決相同者，茲予引用外，另於本件準備程序中補稱：
（一）上訴人承攬第三人「興橋建設股份有限公司」（下稱興橋公司）坐落於台北市
      ○○路之工地「靜修豪門」營建工程，因時逢經濟不景氣，興橋公司財務緊絀
      ，無法支付上訴人之營建工程款，故上訴人不得不對上述工地予以停工，後經
      興橋公司與上訴人及各承包商（含被上訴人）協商，並達成協議，由第三人興
      橋公司自行招攬承包商，直接向承包商進料施工，並由第三人興橋公司直接付
      款予各個承包商。被上訴人雖與上訴人簽訂工程承攬契約，係於上述工程停工
      前所訂立，後因第三人興橋公司與被上訴人達成協議，由第三人興橋公司直接
      付款予被上訴人，被上訴人始繼續進料及施工於第三人興橋公司，並向第三人
      興橋公司領款直至第三人興橋公司財務惡化，上述之工地亦遭法院查封並公告
      拍賣，被上訴人始恐慌倒轉向上訴人要求給付，上訴人始感愕然，當初上訴人
      及被上訴人皆已通知第三人興橋公司停工，以免造成更大之損失，被上人因貪
      圖承攬價格偏高有厚利可圖，故給予第三人興橋公司繼續施工。現因興橋公司
      所有財產均遭法院查封並公告拍賣，被上訴人在求償無門轉向上訴人求償，顯
      有失公允。
（二）再則依承攬契約第四條第二款付款辦法，及第十八條第二款工程驗收均書明工
      程驗收及結算尾款，均須會同第三人興橋公司，但興橋公司早已避不見面，上
      訴人根本無法辦理驗收及結算尾款，上訴人也再三發函通知第三人興橋公司，
      要求興橋公司會同驗收，並結清工程尾款，但均無所獲。故依上所述，被上訴
      人要求上訴人付尾款顯無理由。
三、證據：除援用原審立證方法，補提興建設公司付款明細影本、工程發包承攬書影
    本、存證信函影本等件為證。
乙、被上訴人方面：
一、聲明：駁回上訴。
二、陳述：除與原判決相同者，茲予引用外，補稱：
（一）被上訴人與上訴人間承攬契約並未解除或終止，第三人興橋公司為本契約之連
      帶保證人，基於上訴人無力清償被上訴人承攬報酬時，代為付款，應屬理所當
      然，且被上訴人針對本件契約所開出之發票其抬頭皆為上訴人，顯然並未與上
      訴人解除或終止契約，上訴人之主張純屬無稽。
（二）本件工程已經第三人興橋公司驗收完成，並交與承購戶使用，既便尚未覆驗，
      但依據雙方契約第四條第二款付款辦法後段約定：「安裝完成後三十天內．．
      」，上訴人應驗收完成並結算尾款，上訴人未依約定於按裝完成三十天內覆驗
      ，責任應由上訴人自負。
三、證據：除與原審立證方法相同外，補提報支申請通知單影本及工程計價表影本等
    件為證。
    理    由
一、本件上訴人未於言詞辯論期日到場，核無民事訴訟法第三百八十六條各款所列情
    形，爰依原告之聲請，由其一造辯論而為判決。
二、本件被上訴人起訴主張，上訴人於八十四年十二月二十八日向其訂製廚具一批，
    被上訴人已依約安裝完成，惟上訴人尚欠尾款新台幣二十七萬六千八百二十六元
    ，屢經催索，迄未給付，為此起訴請求上訴人給付前開款項及法定利息。上訴人
    則以，其承攬第三人興橋公司之靜修豪門營建工程，因經濟不景氣，興橋公司財
    務緊絀，無法支付上訴人營建工程款，遂不得已對上述工地予以停工，後經興橋
    公司與上訴人協調，由該公司自行招攬承包商，直接進料施工，並由其直接付款
    ，後因興橋公司與被上訴人達成協議，由興橋公司直接付款予被上訴人，後者始
    繼續進料施工，嗣興橋公司遭法院查封並公告拍賣，被上訴人始恐慌地轉向上訴
    人要求給付，被上訴人因貪圖承攬價格偏高有厚利可圖，故為興橋公司繼續施工
    ，現因該公司無法付款，始轉向上訴人要求付款，有失公允，且函承攬契約約明
    工程驗收及結算尾款，因興橋公司未能配合，上訴人無法辦理驗收及結算尾款，
    被上訴人請求上訴人給付尾款顯無理由等語，資為抗辯。
三、被上訴人主張，上訴人尚應給付系爭工程尾款，業據其於原審提出與上訴人簽訂
    本件工程之工程發包承攬書、工程詳細價目表及施工單價表等件為證，上訴人對
    前開請求尾款數額，並無爭執，僅辯稱有無驗收須再查明等語，惟於原審言詞辯
    論時，又不爭執該工程有無驗收，是應堪認被上訴人之主張為真實。
四、嗣上訴人於本院準備程序雖主張被上訴人與系爭工程業主興橋公司達成協議，被
    上訴人繼續施作，由興橋公司直接付款予被上訴人，被上訴人不應再向上訴人求
    償，且本件工程未經興橋公司與上訴人會同驗收等語，被上訴人抗辯其未與興橋
    公司達成協議，曾口頭通知上訴人驗收，因上訴人與興橋公司未會同驗收，不應
    拒絕付款等語。經查，本件承攬契約法律關係存在於被上訴人與上訴人間，興橋
    公司並非本件承攬契約之當事人，上訴人即應按被上訴人完工部分依約付款，上
    訴人雖稱曾因興橋公司財務緊絀，不得不為停工之表示等情，然其未提出任何與
    上訴人終止系爭工程繼續施作之證明，而被上訴人與興橋公司有無另達成繼續施
    工及付款之協議，上訴人僅提出付款明細表影本為據，該明細表無任何署名，僅
    係排列付款之票據及被付款之公司，不足作為被上訴人與興橋公司間有何協議之
    證據，另被上訴人就已支付之價金，則開立上訴人名義為買受人之統一發票，有
    其提出之統一發票影本七紙可按，可證被上訴人有依約施作工程；又系爭工程之
    驗收，上訴人雖稱未為驗收，惟亦無停工之證明，其在原審已未爭執本件工程之
    驗收問題，而依兩造間承攬契約第十八項約定，被上訴人於每段工程完成後，應
    即通知上訴人驗收，工程全部完竣，經上訴人監工人員初驗合格後，再由上訴人
    會同興橋人員覆驗，方正式驗收等語，是該項工程之驗收，亦應由上訴人為初驗
    之程序，然被上訴人已就其前已驗收並獲付款之部分，出具報支申請通知單、工
    程計價表及統一發票影本作為證明，就最後階段工程，被上訴人已為完工，其無
    須拖延而不請上訴人驗收，是不應由其負擔未為驗收之不利益。
五、綜上所述，被上訴人主張，與上訴人間有承攬契約關係，上訴人應按約給付尾款
    ，應為可採。上訴人主張上開工程已為停工，被上訴人另與興橋公司達成協議續
    為施工，不應向其請領尾款，且該工程未辦驗收等情，均無可取。從而，依兩造
    間之承攬契約，被上訴人自得請求上訴人給付尾款新台幣二十七萬六千八百二十
    六元及自八十八年一月二十日起至清償日止，按年息百分之五計算之利息，為有
    理由，應予准許。原審判命上訴人如數給付，於法並無不合。上訴意旨指摘原判
    決不當，求予廢棄改判，為無理由，應予駁回其上訴。
六、結論：本件上訴為無理由，依民事訴訟法第四百三十六條之一第三項、第四百四
    十九條第一項、第三百八十五條第一項前段、第七十八條，判決如主文。
中      華      民      國    八十九    年      五      月      十二    日
                                 民事第三庭審判長法  官  黃清光
                                                 法  官  陳邦豪
                                                 法  官  李維心
右為正本係照原本作成
本判決不得上訴
中      華      民      國    八十九    年      五      月      十五    日
                                            法院書記官  林梅珍


司法院資訊處製作；財團法人民間司法改革基金會備份。
